【裁判字號】    98,訴,1203
【裁判日期】    990317
【裁判案由】    侵權行為損害賠償
【裁判全文】
臺灣臺南地方法院民事判決              98年度訴字第1203號
原      告  富邦產物保險股份有限公司
法定代理人  甲○○
訴訟代理人  丙○○
被      告  乙○○
上列當事人間請求侵權行為損害賠償事件，經本院於民國99年3
月3日言詞辯論終結，判決如下：
    主      文
被告應給付原告新台幣貳拾陸萬貳仟伍佰元及自民國九十八年十
一月十四日起至清償日止，按週年利率百分之五計算之利息。
原告其餘之訴駁回。
訴訟費用新台幣肆仟零捌拾元，由被告負擔新台幣貳仟捌佰伍拾
陸元，餘由原告負擔。
本判決原告勝訴部分得假執行。
    事實及理由
一、程序方面：
  (一)按因侵權行為涉訟者，得由行為地之法院管轄，民事訴訟法
    第15條第1項定有明文。本件原告主張被告因酒醉駕車而與
    訴外人施月瑛所駕駛車輛於臺南市○區○○路1181巷l98 之
    l號前發生撞擊，致訴外人郭明鉉受傷，原告公司與新安東
    京海上產物保險公司（下稱新安東京保險公司）依汽車強制
    責任險連帶給付訴外人郭明鉉保險金新台幣（下同）150萬
    元，依強制汽車責任保險法第29條規定，加害人酒醉駕車者
    ，保險人依規定給付保險金後，得在給付金額範圍內，向加
    害人求償。是本件車禍發生地於台南市，本院自有管轄權。
  (二)按訴狀送達後，原告不得將原訴變更或追加他訴，但擴張或
    減縮應受判決事項之聲明者，不在此限，民事訴訟法第255
    條第1項第3款定有明文。本件原告起訴時原請求被告應給付
    原告75萬元，並自起訴狀繕本送達翌日起至清償日止，按年
    利率百分之5計算之利息。嗣於民國99年3月3日當庭減縮聲
    明為：被告應給付原告375,000元，並自起訴狀繕本送達翌
    日起至清償日止，按年利率百分之5計算之利息。（卷82頁
    背面），經核原告所為聲明之減縮與上開規定相符，應予准
    許。
二、原告起訴主張：
  (一)被告乙○○於97年9月8日7時許，駕駛車號521－BDB號機車
    ，行經台南市○○路1181巷198-l號前因未注意車前狀況、
    未靠右行駛，並酒醉駕車不慎撞及對向由訴外人施月瑛駕駛
    之0632－LX號自小客車而倒地，致被告機車後座搭載之乘客
    郭明鉉頭部嚴重外傷，已受禁治產宣告（鈞院97年度禁字第
    260號）。被告乙○○因酒醉駕車而導致受害人郭明鉉受傷
    ，達殘廢第一級程度，郭明鉉之監護人王郭美霞即向新安東
    京保險公司聲請強制保險金理賠150萬元，並已給付完畢。
  (二)按強制汽車責任保險法第29條第1項第1款規定：有飲用酒類
    或其他類似物後駕駛汽車，其吐氣或血液中所含酒精濃度超
    過道路交通管理法規規定之標準而駕車者，保險人依規定給
    付保險金後，得在給付金額範圍內，向加害人求償。另同法
    第36條第1項第1款規定：事故汽車全部為被保險汽車者，請
    求權人得請求各應負給付義務之保險人連帶為保險給付。同
    條第2項規定，前項第一款被保險汽車之保險人間，按其所
    應給付或補償之事故汽車數量比例，負分擔之責。本件事故
    中，被告乙○○酒後駕車肇事，其所騎乘之機車投保原告公
    司，另訴外人施月瑛駕駛之0632一LX號自小客車投保新安東
    京保險公司，原告與新安東京保險公司就本車禍事故依上開
    規定應各給付二分之一即75萬元，本件保險金先由新安東京
    保險公司給付後，原告公司與新安東京保險公司相互折算扣
    抵，原告就本件事故已給付75萬元，而原告同意本件車禍事
    故，訴外人施月瑛與被告各負百分之50之肇事責任，依此比
    例計算，原告依強制汽車責任保險法之規定，自得請求被告
    乙○○請求給付375,000元（750000Ｘ50%=375,000）。
  (四)聲明：
   1.被告應給付原告375,000元，及自起訴狀繕本送達翌日起至
     清償日止，按年息百分之5計算之利息。
   2.訴訟費用由被告負擔。
二、被告抗辯：
  (一)事故當時被告已經沿道路右邊行駛，事故發生處之道路寬6
    公尺，事故發生地點是從道路右邊算過來約1.7公尺處，堪
    認係訴外人施月英越線行駛至被告車道，始發生車禍，且訴
    外人施月英亦曾自承本件事故因其當時正在彎腰撿東西，方
    越線到被告車道，故車禍肇事原因應係訴外人施月瑛，而被
    告不應負過重之責任。況被告與郭明鉉之監護人已於鈞院98
    年度重訴字第243號和解，同意賠償郭明鉉175萬元，並當庭
    給付50萬元，刑事部分被告經判處有期徒刑七個月確定，刑
    度比訴外人施月瑛還重，原告為被告之保險公司，竟還向被
    告請求給付，並不公允。
  (二)聲明：
   1.原告之訴駁回。
   2.訴訟費用由原告負擔。
三、本件兩造所不爭執之事實在於：
  (一)被告乙○○於97年9月8日上午6時許，明知自己飲用啤酒已
    達不能安全駕駛動力交通工具之程度，仍騎乘車牌號碼521-
    BDB號重型機車搭載訴外人郭明鉉，欲返回高雄縣茄萣鄉住
    所，同日上午7時20分許，乙○○騎乘上開重型機車，沿臺
    南市○區○○路1181巷由北向南行至該巷198之l號前時，適
    訴外人施月瑛駕駛車牌號碼0632-LX號自用小客車，沿臺南
    市○區○○路1181巷由南向北行至該巷l98之l號前，竟疏於
    注意，貿然通過該地址前，2車遂於97年9月8日上午7時20分
    許在臺南市○區○○路1181巷l98之1號前發生撞擊，致訴外
    人郭明鉉倒地後，受有顱腦損傷併顱內出血等傷害。被告與
    訴外人施月瑛之過失傷害行為，業經本院刑事庭以98年度易
    字第871號、臺灣高等法院臺南分院以98年度上易字第757號
    刑事判決有罪確定在案。訴外人郭明鉉經本院以97年度禁字
    第260號宣告為禁治產人。（卷9－13、74、75頁臺南市立醫
    院診斷證明書；16頁本院家事裁定確定證明書；56－65頁現
    場照片；67頁酒精測定記錄表；77頁道路交通事故現場圖一
    紙；78、79頁道路交通事故調查報告表(一)、(二)；本院98
    年度易字第871號卷宗影本、臺灣高等法院臺南分院98年度
    上易字第757號卷宗影本）
  (二)本件事故之肇事原因，經臺灣省車輛行車事故覆議鑑定委員
    會覆議結果，認定被告與訴外人施月瑛同為肇事主因。（本
    院98年易字第871號卷29－33頁臺灣省車輛行車事故覆議鑑
    定委員會98年4月8日覆議字第0986201225號函附覆議字第
    980316號覆議意見書）
  (三)新安東京保險公司因本件事故給付訴外人郭明鉉之監護人王
    郭美霞保險金150萬元，原告公司攤賠其中75萬元。（卷26
    －28頁賠案處理、賠付資料；42－47頁攤賠件數表、理算簽
    結作業）。
  (四)本件受害人郭明鉉另案對施月瑛及本件被告提起民事侵權行
    為損害賠償訴訟，業經本院98年度重訴字第243號成立訴訟
    上和解，郭月瑛同意給付郭明鉉325萬元、被告同意給付郭
    明鉉175萬元。（卷附和解筆錄參照）
四、得心證之理由：
    原告依強制汽車責任保險法第29條規定代位行使請求權，被
    告則以前揭情詞置辯，經查：
  (一)被告乙○○於97年9月8日上午6時許，明知自己飲用啤酒已
    達不能安全駕駛動力交通工具之程度，仍騎乘車牌號碼521-
    BDB號重型機車搭載訴外人郭明鉉，欲返回高雄縣茄萣鄉住
    所，同日上午7時20分許，乙○○騎乘上開重型機車，沿臺
    南市○區○○路1181巷由北向南行至該巷198之l號前時，適
    訴外人施月瑛駕駛車牌號碼0632-LX號自用小客車，沿臺南
    市○區○○路1181巷由南向北行至該巷l98之l號前，竟疏於
    注意，貿然通過該地址前，2車遂於97年9月8日上午7時20分
    許在臺南市○區○○路1181巷l98之1號前發生撞擊，致訴外
    人郭明鉉倒地後，受有顱腦損傷併顱內出血等傷害。被告與
    訴外人施月瑛之過失傷害行為，業經本院刑事庭以98年度易
    字第871號、臺灣高等法院臺南分院以98年度上易字第757
    號刑事判決有罪確定在案，而訴外人郭明鉉因顱腦損傷，經
    本院以97年度禁字第260號宣告為禁治產人等事實，兩造均
    不爭執，已如前述，又本件事故被害人郭明鉉已領取強制責
    任險保險金150萬元，其中75萬元由原告公司攤賠，兩造亦
    無爭執。
  (二)按強制汽車責任保險法第29條第1項第1款規定：被保險人有
    下列情事之一，致被保險汽車發生汽車交通事故者，保險人
    仍應依本法規定負保險給付之責。但得在給付金額範圍內，
    代位行使請求權人對被保險人之請求權：一、飲用酒類或其
    他類似物後駕駛汽車，其吐氣或血液中所含酒精濃度超過道
    路交通管理法規規定之標準。本件被告與訴外人施月瑛發生
    車禍事故，被告於事故前有飲酒而騎乘機車搭載郭明鉉，車
    禍事故後經測量其呼氣酒精濃度為每公升0.46毫克而觸犯刑
    法第185條之3服用酒類不能安全駕駛動力交通工具而駕駛罪
    ，經台南地方法院檢察署97年度偵字第13823號緩起訴處分
    在案（台南地檢署98年度偵字第1035號卷第9、10頁緩起訴
    處分書），並有被告酒測結果在卷（卷72頁），是認被告係
    因飲用酒類後駕駛機車，而其呼氣酒精濃度已超過道路交通
    管理法規規定之標準，是被告與施月瑛發生交通事故，符合
    上開強制汽車責任保險法第29條第1項第1款由保險人代位行
    使請求權之規定。
  (三)本件事故之肇事地點為為未劃標線彎道路段（路寬6公尺）
    ，被告之機車與訴外人施月瑛之汽車為對向行駛，而撞擊後
    自小客車及散落物之位置靠近路面中間，有本院調閱之交通
    事故調查筆錄、現場照片、現場圖可參，足認二人均未靠右
    且會車時互未保持安全間隔，同為肇事原因，而本件肇事責
    任經送鑑定，臺灣省車輛行車事故覆議鑑定委員會覆議結果
    ，亦認被告與訴外人施月瑛同為肇事主因（本院98年易字第
    871號卷29－33頁臺灣省車輛行車事故覆議鑑定委員會98 年
    4月8日覆議字第0986201225號函附覆議字第980316號覆議意
    見書），是認被告與施月瑛對系爭車禍事故之發生，同有過
    失。原告同意向被告求償部分，依照覆議鑑定之過失比例，
    並以賠付金額之五成向被告求償（卷82頁筆錄），然被告抗
    辯施月瑛始為主要肇事者，原告求償金額過高等語。查本件
    被告與訴外人施月瑛就車禍事故之發生，雖同為肇事原因，
    然該鑑定內容並未具體列舉被告與訴外人施月瑛之肇事責任
    過失比例，再參照被告、訴外人施月瑛與受害人郭明鉉於本
    院98年度重訴字第243號損害賠償事件，訴外人施月瑛同意
    以325萬元、被告以175萬元與被害人郭明鉉和解，則被告、
    施月瑛、郭明鉉等三方以該和解金額之總和為受害人郭明鉉
    之賠償，而本件原告係代位行使請求權人即郭明鉉對被告之
    請求權，是認以該和解金額比例作為被告應分擔之過失責任
    比例，應屬適當。原告之強制責任險保險金分攤金額為750,
    000元，則原告得代位於262,500元（750000Ｘ175／500﹦26
    2,500）範圍內請求被告給付，則屬有據，應予准許。
五、綜上所述，原告本於強制汽車責任保險法第29條第1項第1款
    規定，代位行使郭明鉉對被告之權利，而請求被告給付262,
    500元，及自起訴狀繕本送達翌日即98年11月14日起按年息
    百分之五計算之利息，為有理由，應予准許。逾此範圍之請
    求，為無理由，不應准許。
六、本件原告起訴之訴訟標的金額原為75萬元，嗣原告減縮請求
    金額為375,000元，依減縮聲明後之訴訟標的金額，應徵裁
    判費為4,080元，故本件之訴訟費用確定為4,080元，應由被
    告負擔之訴訟費用為2,856元（至於原告減縮聲明部分之訴
    訟費用應由原告自行負擔），餘由原告負擔。又本件判命被
    告給付之金額未逾50萬元，原告勝訴部分，應依職權宣告假
    執行。
七、結論：本件原告之訴為一部有理由、一部無理由，依民事訴
    訟法第79條、第87條第1項、第389條第1項第5款，判決如主
    文。
中    華    民    國    99    年    3     月    17    日
                  民事第一庭    法    官  蔡孟珊
以上正本證明與原本無異。
如對本判決上訴，須於判決送達後20日內向本院提出上訴狀，並
依民事訴訟法第77條之16繳交上訴費用。
中    華    民    國    99    年    3     月    17    日
                                書 記 官  吳幸芳

司法院資訊處製作；財團法人民間司法改革基金會備份。
